【裁判字號】    98,上易,1034
【裁判日期】    980629
【裁判案由】    毒品危害防制條例
【裁判全文】
臺灣高等法院臺中分院刑事判決        98年度上易字第1034號
上  訴  人
即  被  告  甲○○
上列上訴人因違反毒品危害防制條例案件，不服臺灣臺中地方法
院98年度易字第1066號中華民國98年5月8日第一審判決（起訴案
號：臺灣臺中地方法院檢察署98年度毒偵字第735號），提起上
訴，本院判決如下：
    主  文
上訴駁回。
    理  由
一、依刑事訴訟法第350條、第361條、第362條、第367條規定，
    不服地方法院之第一審判決而上訴者，須提出上訴書狀，並
    應敘述具體理由，為上訴必備之程式；其所提出之書狀未敘
    述上訴理由，或僅曾以言詞陳述上訴理由者，均應於上訴期
    間屆滿後二十日內補提理由書於第一審法院。第一審法院經
    形式審查，認逾期未補提上訴理由者，應定期間先命補正；
    逾期未補正者，為上訴不合法律上之程式，應以裁定駁回。
    倘已提出上訴理由，但所提非屬具體理由者，則由第二審法
    院以上訴不合法律上之程式，判決駁回。而所謂具體理由，
    必係依據卷內既有訴訟資料或提出新事證，指摘或表明第一
    審判決有何採證認事、用法或量刑等足以影響判決本旨之不
    當或違法，而構成應予撤銷之具體事由，始克當之（例如：
    依憑證據法則具體指出所採證據何以不具證據能力，或依憑
    卷證資料，明確指出所為證據證明力之判斷如何違背經驗、
    論理法則）；倘僅泛言原判決認定事實錯誤、違背法令、量
    刑失之過重或輕縱，而未依上揭意旨指出具體事由，或形式
    上雖已指出具體事由，然該事由縱使屬實，亦不足以認為原
    判決有何不當或違法者（例如：對不具有調查必要性之證據
    ，法院未依聲請調查亦未說明理由，或援用證據不當，但除
    去該證據仍應為同一事實之認定），皆難謂係具體理由，俾
    與第二審上訴制度旨在請求第二審法院撤銷、變更第一審不
    當或違法之判決，以實現個案救濟之立法目的相契合，並節
    制濫行上訴（最高法院97年度臺上字第892號判決意旨可資
    參照）。又理由是否具體，則屬第二審法院審查之範圍，不
    在命補正之列，亦即上訴書狀已記載理由，並有具體之敘述
    時，其上訴既屬合法，第二審法院固應就其理由之是否可取
    ，為實體之審理及判斷；如認其上訴書狀雖記載理由，但並
    未具體敘述時，則無須再命補正，可逕認其上訴不合法，以
    判決駁回之（此有最高法院97年度臺上字第1281號判決意旨
    可參）。
二、本案上訴人即被告甲○○（下稱被告）不服原審判決提起上
    訴，其上訴狀所載理由，係以：被告自假釋出獄後即安份守
    己，並按期至觀護人處報到，案發當日，因男友乙○○毒癮
    發作，而在被告住處施用甲基安非他命，因被告住處為小房
    間，空間狹小，加以時值冬日，被告並未開啟門窗，因此吸
    入男友施用之甲基安非他命二手煙，致驗尿呈甲基安非他命
    陽性反應，惟濃度僅有「312ng/ml、1662ng/ml」，數值不
    高，有無可能為被告吸入二手煙所致，攸關被告是否成立施
    用第二級毒品罪名至鉅，自有向專業單位查明之必要，原審
    未予查明，自有「應於審判期日調查之證據未予調查」之違
    法，請求撤銷原判決，為被告無罪之判決云云。
三、經查，原審以法務部調查局（82）技發1字第4153號函文內
    容：以「二手煙」中可能存在之低劑量安非他命或甲基安非
    他，應不致在尿液中檢驗出安非他命或甲基安非他命反應等
    語為據，認為被告有關吸入甲基安非他命二手煙之抗辯不足
    採信，以敘明其認定事實之依據，且依行政院衛生署管制藥
    品管理局93年7月30日管檢字第093007004號函、93年12月23
    日管檢字第0930012204號函，亦認縱認吸食毒品二手煙之尿
    液可檢出毒品反應，其濃度亦甚低等情，均與上開法務部調
    查局函示內容相符，此皆為法院於職務上所已知之事項，無
    庸舉證（刑事訴訟法第158條參照）。另被告於97年12月9日
    18時42分許所採集之尿液，經中山醫學大學附設醫院以氣相
    層析質譜儀（GC/MS）檢驗結果，檢驗出安非他命、甲基安
    非他命之檢出濃度各為312ng/ml、1662ng/ml，有上開尿液
    檢驗報告在卷可佐，是其尿液中所檢驗出之甲基安非他命濃
    度，與行政院衛生署公告閾值500ng/ml相較，亦高出3倍，
    而安非他命之濃度，亦較可判定被告是施用第二級毒品甲基
    安非他命之安非他命閾值100ng/ml高出3倍，其之尿液可檢
    出毒品反應濃度甚高，顯非屬施用二手煙之情形。被告所提
    之上訴理由，業經原審於判決書中詳敘其調查、取捨證據之
    結果及憑以認定犯罪事實之心證理由，並就被告否認犯行之
    供詞及其所辯各語認非可採，予以論述指駁，從形式上觀察
    ，原審判決尚無不當或違法之情形存在。上訴意旨經核係置
    原判決所為明白論斷於不顧，仍持已為原判決指駁說明之陳
    詞再事爭辯，及對於原審法院取捨證據與自由判斷證據證明
    力之職權行使，徒以自己之說詞，泛指其為違法，或與判決
    本旨無關之細節，漫為爭執，難認符合首揭之上訴具體理由
    。
四、綜上所述，本院依形式上觀察認原審判決認事用法並無違法
    或不當之處，被告上訴理由並未依據卷內既有訴訟資料或提
    出新事證，指摘或表明第一審判決有何採證認事、用法或量
    刑等足以影響判決本旨之不當或違法，而構成應予撤銷之具
    體事由，自非屬得上訴第二審之具體理由。依上揭法律規定
    及判決意旨，被告提起之第二審上訴不合法律上程式，爰不
    經言詞辯論，判決駁回上訴。
據上論斷，應依刑事訴訟法第367條前段、第372條，判決如主文
。
中    華    民    國    98    年    6     月    29    日
            刑事第五庭  審判長法  官  趙  春  碧
                              法  官  何  秀  燕
                              法  官  楊  真  明
以上正本證明與原本無異。
不得上訴。
                              書記官  李  淑  芬
中    華    民    國    98    年    6    月     30    日


司法院資訊處製作；財團法人民間司法改革基金會備份。
